臺灣桃園地方法院刑事判決　　　　　　　 96年度易字第229號
公　訴　人　臺灣桃園地方法院檢察署檢察官
被　　　告　丙○○
上列被告因竊盜案件，經檢察官提起公訴（95年度偵字第22100
號），被告為有罪之陳述，經本院裁定由受命法官獨任進行簡式
審判程序，茲判決如下︰
    主  文
丙○○攜帶兇器竊盜，未遂，累犯，處有期徒刑陸月，如易科罰
金，以參佰元折算壹日。
    事  實
一、丙○○前於民國九十一年間，因竊盜案件，經本院判處有期
    徒刑五月確定，於九十一年十二月三日易科罰金，執行完畢
    。詎不知悔改，於九十五年六月二十七日凌晨某時許，行經
    甲○○位於桃園縣楊梅鎮高山里南高山頂三三之二號住處旁
    空地前時，因見該空地內存放「力業工程公司」所有，由甲
    ○○所管領之電纜線一批，竟基於意圖為自己不法所有之竊
    盜犯意，先在該空地旁之鐵皮倉庫內，取用油壓剪及美工刀
    各一支，旋即於同日五時許，在該空地內，持前開客觀上足
    以傷害人體，可作為兇器使用之油壓剪、美工刀各一支作為
    工具，鎖定其竊取之目標為上開電纜線一批中某一捆後，即
    著手以上開油壓剪一支，欲剪斷該電纜線一捆中之一端，雖
    已將油壓剪剪下，然尚未剪斷該電纜線一端之際，即遭甲○
    ○發現並通知其子乙○○一同追出，丙○○見事跡敗露，旋
    即逃逸而未得逞。嗣經警據報後，先在上址，扣得上開油壓
    剪、美工刀各一支，再由丙○○遺留在上址其持用之手機循
    線，並於丙○○另因違反洗錢防制法案件，於九十五年九月
    十七日二十二時許，在桃園縣楊梅鎮○○○路一九二巷五號
    五樓租住處通緝到案時，供出上情而查獲。
二、案經桃園縣警察局楊梅分局報由台灣桃園地方法院檢察署檢
    察官偵查起訴。
    理  由
一、上開事實，業據被告於警詢、檢察官訊問及本院審理時坦承
    不諱，並經被害人即上開電纜線之管領人甲○○及證人即甲
    ○○之子乙○○分別於警詢及檢察官訊問時證述被告有於上
    開時、地，欲竊取上開電纜線時，遭取等發現後逃離現場而
    未得逞等情明確；並有現場及電纜線照片二十張、油壓剪及
    美工刀勘驗筆錄及所附照片二張在卷；油壓剪、美工刀各一
    支扣案可稽。本件事證已臻明確，被告竊行，洵堪認定。
二、論罪科刑：
(一)、查被告之行為後，刑法業於九十四年二月二日公布，於九十
    五年七月一日施行。按行為後法律有變更者，適用行為時之
    法律，但行為後之法律有利於行為人者，適用最有利於行為
    人之法律，修正後刑法第二條訂有明文。此條規定乃與刑法
    第一條罪刑法定主義契合，而貫徹法律禁止溯及既往原則，
    係規範行為後法律變更所生新舊法律比較適用之準據法，是
    刑法第二條第一項本身雖經修正，但刑法第二條第一項既屬
    適用法律之準據法，本身尚無比較新舊法之問題，應一律適
    用裁判時之修正後之刑法第二條第一項規定，以決定適用之
    刑罰法律，先予辨明。又比較時應就「罪刑」有關之共犯、
    未遂犯、想像競合犯、牽連犯、連續犯、結合犯，以及累犯
    加重、自首減輕暨其他法定加減原因（如身分加減）與加減
    例等一切情形，綜其全部「罪刑」之結果而為比較（最高法
    院九十五年度第八次刑庭會議決議參考）。又按修正後刑法
    第二條第一項之規定，係規範行為後「法律變更」所生新舊
    法比較適用之準據法，故如新舊法處罰之輕重相同，即無比
    較適用之問題，非此條所指之法律有變更，即無本條之適用
    ，應依一般法律適用原則，適用裁判時法（最高法院九十五
    年第二十一次刑庭會議決議參考）。
(二)、本件關於累犯部分，由修正前刑法第四十七條規定受有期徒
    刑之執行完畢，或受無期徒刑或有期徒刑一部之執行而赦免
    後，五年以內再犯有期徒刑以上之罪者，為累犯，加重本刑
    至二分之一，修正前刑法第四十九條規定依軍法受裁判者，
    不適用累犯之規定，修正後刑法第四十七條第一項、第二項
    修正為受徒刑之執行完畢，或一部之執行而赦免後，五年以
    內故意再犯有期徒刑以上之罪者，為累犯，加重本刑至二分
    之一，第九十八條第二項關於因強制工作而免其刑之執行者
    ，於受強制工作處分之執行完畢或一部之執行而免除後，五
    年以內故意再犯有期徒刑以上之罪者，以累犯論，且修正後
    刑法第四十九條規定則刪除依軍法受裁判不適用累犯規定部
    分；比較行為時法與裁判時法，關於修正之累犯部分，不論
    適用修正前或修正後之規定，被告均為累犯，並無有利不利
    之情形；另關於一般未遂犯之規定，僅將修正前刑法第二十
    六條前段所定「未遂犯之處罰，得按既遂犯之刑減輕之。」
    之規定，移列至新刑法第二十五條第二項後段「並得按既遂
    犯之刑減輕之。」，本件被告之上開竊盜犯行，不論適用修
    正前或修正後之規定，均為未遂犯，均得減輕其刑，亦無有
    利不利之情形。以上均非屬法律變更，逕適用修正後之規定
    。
(三)、查扣案被告用以行竊時使用之油壓剪、美工刀各一支，主要
    部分係以質地堅硬之鐵質材料所製成，有相當之長度，可用
    以擊、刺、毆打人之身體，足以對人之身體、生命、安全構
    成威脅，客觀上具有危險性，應屬兇器甚明。又被告於本院
    審理時陳明：當時我剛好拿起油壓剪要剪上開電纜線，有剪
    下去，但還沒有剪斷，準備繼續剪時，就被發現了，當時該
    電纜線是一大批、整堆的、亂七八糟，我無法抱著一捆電纜
    線跑，所以我沒有拿到電纜線就逃跑了等語，再依上引現場
    電纜線照片二十張，亦顯示該電纜線是一大批，互相堆疊，
    互相纏繞，若非將其中一條電纜線之二端均剪斷，顯難單獨
    抽出任何一條電纜線直接取走等情，是本件被告雖已開始持
    上開油壓剪剪上開電纜線中之一端，其竊行已經著手，然尚
    未將該電纜線中之二端均剪斷，即為被害人發現而逃離現場
    ，斯時，該電纜線顯然尚未置於被告實力支配之下，其竊盜
    犯行尚屬未遂亦明。核被告所為，係犯刑法第三百二十一條
    第二項、第一項第三款之攜帶兇器竊盜未遂罪。
(四)、查被告前於九十一年間，因竊盜案件，經本院判處有期徒刑
    五月確定，於九十一年十二月三日易科罰金，執行完畢，此
    有台灣桃園地方法院檢察署刑案資料查註紀錄表、台灣高等
    法院被告前案紀錄表各一份在卷可稽。其於受前開有期徒刑
    執行完畢後，五年內故意再犯本件有期徒刑以上之罪，為累
    犯，應依修正後刑法第四十七條第一項規定，依法加重其刑
    。又被告所為上開竊行，為未遂犯，應依修正後刑法第二十
    五條第二項規定減輕其刑；其刑有加減，並先加後減之。
(五)、爰審酌被告所欲竊取之財物，為電纜線，正欲剪斷，然尚未
    剪斷之際，即遭人發覺而未得逞，其係以油壓剪、美工刀各
    一支，於上開住宅旁之空地為之，至今未與被害人和解，賠
    償其損害，然念及其犯後坦承全部犯行，態度尚佳，及其素
    行等一切情狀，量處如主文所示之刑。另關於易科罰金之折
    算標準部分，本次刑法修正之比較新舊法，應就「罪刑」有
    關之共犯、未遂犯、想像競合犯、牽連犯、連續犯、結合犯
    ，以及累犯加重、自首減輕暨其他法定加減原因（如身分加
    減）與加減例等一切情形，綜其全部「罪刑」之結果而為比
    較，業如前述，然上開最高法院決議，係就刑法修正後有關
    「罪刑」新舊法應一體適用而為指示，而法院依該原則定其
    「罪刑」後，就有期徒刑、拘役如易科罰金，罰金如易服勞
    役標準之宣告，乃「罪刑執行」之層次，並非「罪刑」之適
    用，故而，「罪刑」之適用與「罪刑之執行」雖分別適用修
    正前、修正後之刑法，並無同一法律割裂適用之疑義，亦無
    違上開最高法院之決議。是易科罰金、易服勞役、緩刑、保
    安處分之宣告，均涉及裁量權之行使，須於裁量權行使時，
    方有比較適用問題，此部分得予割裂適用。而易科罰金之折
    算標準，由修正前刑法第四十一條第一項前段規定（得以銀
    元一元以上三元以下折算一日），並依修正前罰金罰鍰提高
    標準條例第二條規定提高一百倍為銀元一百元以上三百元以
    下（即新台幣三百元以上九百元以下）折算一日，修正後刑
    法第四十一條第一項前段則修正為得以新台幣一千元、二千
    元或三千元折算一日（裁判時罰金罰鍰提高標準條例第二條
    並已刪除）。行為時法有利於被告，自應依修正後刑法第二
    條第一項前段規定，適用被告行為時之法律，諭知易科罰金
    之折算標準。本件並依前開說明，適用修正前刑法第四十一
    條第一項前段、修正前罰金罰鍰提高標準條例第二條規定，
    諭知易科罰金之折算標準，以示懲儆。
(六)、扣案油壓剪、美工刀各一支，被告始終否認為其所有，且無
    證據證明屬被告所有，不得宣告沒收，一併敘明。
三、本件被告於本院準備程序中，就被訴事實為有罪之陳述，是
    本件合於刑事訴訟法第二百七十三條之一第一項之要件，經
    本院裁定由受命法官獨任進行簡式審判程序，併於敘明。
據上論斷，應依刑事訴訟法第二百七十三條之一第一項、第二百
九十九條第一項前段，修正後刑法第二條第一項前段、第二十五
條第二項、第四十七條第一項，刑法第三百二十一條第二項、第
一項第三款，修正前刑法第四十一條第一項前段，修正前罰金罰
鍰提高標準條例第二條，判決如主文。
本案經檢察官徐文豪到庭執行職務
中　　華　　民　　國　　96　　年　　3 　　月　　28　　日
                      刑事第三庭法  官  尹  良
上正本證明與原本無異。
如不服本判決，應於判決送達後10日內向本院提出上訴狀（應附
繕本），上訴於臺灣高等法院。
                                書記官  廖宜政
中　　華　　民　　國　　96　　年　　3 　　月　　28　　日
附論罪科刑法條：
中華民國刑法第321條：
犯竊盜罪而有左列情形之一者，處六月以上、五年以下有期徒刑
：
一、於夜間侵入住宅或有人居住之建築物、船艦或隱匿其內而犯
    之者。
二、毀越門扇、牆垣或其他安全設備而犯之者。
三、攜帶兇器而犯之者。
四、結夥三人以上而犯之者。
五、乘火災、水災或其他災害之際而犯之者。
六、在車站或埠頭而犯之者。
前項之未遂犯罰之。
